【裁判字號】    97,訴緝,143
【裁判日期】    971015
【裁判案由】    妨害自由等
【裁判全文】
臺灣臺北地方法院刑事判決             97年度訴緝字第143號
公  訴  人  臺灣臺北地方法院檢察署檢察官
被      告  甲  ○
                    原住臺北縣.
                    （
上列被告因妨害自由等案件，經檢察官提起公訴（96年度偵字第
12780 號），本院判決如下：
    主  文
甲○共同以加害生命、身體、自由之事，恐嚇他人致生危害於安
全，累犯，處有期徒刑月；又共同以其他非法方法，剝奪人之
行動自由，累犯，處有期徒刑伍月；又共同以加害生命、身體、
自由之事，恐嚇他人致生危害於安全，累犯，處有期徒刑月；
又傷害人之身體，累犯，處有期徒刑月。應執行有期徒刑拾月
。
甲○被訴漏逸氣體致生公共危險部分，無罪。
    事  實
一、甲○曾因連續施用第一級毒品案件，經臺灣士林地方法院以
    94年度訴字第917 號刑事判決判處有期徒刑8 月確定，於民
    國95年3 月15日入監服刑，至95年11月6 日縮刑期滿執行完
    畢。詎甲○仍不知悔悟，僅因陳炳坤積欠借款約新臺幣（下
    同）5 萬元遲未清償且避不見面，竟夥同其弟丁亮、友人馬
    永銘（經本院以97年度訴字第574 號刑事判決各判處有期徒
    刑1 年2 月）於民國96年5 月30日上午8 、9 時許，由甲○
    駕駛車牌號碼7N-7911 號自用小客車搭載丁亮、馬永銘，一
    同前往陳炳坤之子乙○○位於臺北市○○區○○街183 號3
    樓住處，3 人共同基於恐嚇危害安全之犯意聯絡，向乙○○
    恫稱：聯繫陳炳坤出面處理債務，否則就準備等死等語，以
    加害乙○○生命、身體之事，恐嚇乙○○致生危害於安全。
    乙○○因心生畏懼而代為撥打電話聯繫陳炳坤多次，並將電
    話交由甲○自行與陳炳坤通話，陳炳坤請求寬限至同年6 月
    5 日，甲○仍不滿意，掛斷電話後，單獨基於傷害之犯意，
    持屋內茶壺及徒手毆打乙○○頭部，致乙○○頭部受傷流血
    。甲○、丁亮、馬永銘3 人再於同日10時許，另行起意剝奪
    乙○○行動自由之犯意聯絡，強押乙○○坐上前揭自用小客
    車，由甲○駕車，丁亮坐在副駕駛座，馬永銘則與乙○○一
    同坐在後座，看守乙○○，駕車往臺北縣淡水鎮方向駛去，
    以此非法方法剝奪乙○○之行動自由。途中，甲○等3 人又
    多次命令乙○○聯絡陳炳坤，告以：否則就不用回去等加害
    生命、身體、自由之事，接續恐嚇乙○○。甲○、丁亮、馬
    永銘心有不甘，再基於恐嚇陳炳坤之犯意聯絡，由甲○在電
    話中向陳炳坤恫稱：乙○○已遭渠等押走，不還錢會斷手斷
    腳，須還錢始將乙○○釋放等語，以此加害乙○○生命、身
    體、自由之事，恐嚇陳炳坤致生危害於安全，使陳炳坤心生
    畏怖，於當日先清償1 萬元予甲○，約定餘款同年6 月6 日
    清償。嗣因陳炳坤報警處理，甲○、丁亮、馬永銘得知後，
    遂於同日中午12時許將乙○○釋放，並前往臺北市政府警察
    局松山分局銷案，乙○○為求息事，乃向員警謊稱無事。
二、案經被害人乙○○訴由臺北市政府警察局松山分局移請臺灣
    臺北地方法院檢察署檢察官偵查起訴。
    理  由
壹、證據能力之判斷
    被告甲○對於下列各項證據方法，均未爭執其證據能力，並
    同意作為證據（見本院卷第17頁反面），本院審酌其作成時
    之情況，認為並無不適當之情事，均得作為證據，合先敘明
    。
貳、有罪部分
一、認定事實所憑之證據及理由
    訊據被告甲○坦承於上開時、地，恐嚇、傷害乙○○並剝奪
    乙○○之自由、又恐嚇陳炳坤等事實不諱（見本院卷第17頁
    反面），並經共同被告丁亮、馬永銘於警詢、偵訊及本院審
    理中陳述當天行程屬實（見偵查卷第42至45頁、第48至49頁
    、第70至77頁、第165 至166 頁、本院97年度訴字第574 號
    卷第32頁反面、第34頁反面、第74頁反面），且據被害人乙
    ○○、陳炳坤指述遭被告3 人恐嚇、傷害、妨害自由等情綦
    詳（見偵查卷第69至71頁、第71至72頁反面、本院97年度訴
    字第574 號卷第68頁反面至第72頁反面），另經證人簡英雄
    即臺北市政府警察局松山分局員警證稱陳炳坤於96年5 月30
    日報案乙○○遭押走之事屬實（見本院97年度訴字第574 號
    卷第73頁），又有乙○○所有行動電話門號0000000000號、
    陳炳坤行動電話門號0000000000號雙向通聯記錄在卷足佐當
    天渠等移動路線無誤（見偵查卷第183 至186 頁、第187 至
    199 頁）。從而，被告任意性之自白，有前開各項證據足佐
    ，堪認與事實相符，可以採信。綜上，本案事證明確，被告
    有前揭恐嚇、傷害、妨害自由等犯行，應堪認定，應予依法
    論罪科刑。
二、論罪科刑之依據
  (一)核被告強押乙○○上車之行為，係犯刑法第302 條第1 項以
    其他非法方法剝奪他人行動自由罪；先後以加害生命、身體
    之事恐嚇乙○○、陳炳坤2 人，分別犯刑法第305 條恐嚇危
    害安全罪；又在乙○○屋內持茶壺、徒手毆打乙○○頭部成
    傷之行為，則犯刑法第277 條第1 項傷害罪。被告所為妨害
    自由及2 次恐嚇等犯行，與共同被告丁亮、馬永銘有犯意聯
    絡及行為分擔，為共同正犯。被告所為前揭4 次犯行，犯意
    個別，行為互殊，侵害陳炳坤、乙○○2 人法益，應予分論
    併罰。再查被告曾因連續施用第一級毒品案件，經臺灣士林
    地方法院以94年度訴字第917 號刑事判決判處有期徒刑8 月
    確定，於95年3 月15日入監服刑，至95年11月6 日縮刑期滿
    執行完畢等情，有臺灣高等法院被告前案紀錄表附卷可參（
    見本院卷第22至28頁），是被告於前次徒刑之執行完畢後，
    5 年以內故意再犯本件有期徒刑以上之罪，均係累犯，應分
    別加重其刑。
  (二)爰審酌：(1)被告僅因陳炳坤積欠約5 萬元，不循正當法律程
    序理性解決，竟謀以非法手段迫使陳炳坤、乙○○還款，夥
    同甲○、馬永銘，非法剝奪乙○○之行動自由約2 小時，其
    間出言恐嚇乙○○、陳炳坤使渠心生畏懼，又毆打乙○○頭
    部成傷，其犯罪手段、惡性及造成之損害非輕；(2)被告前經
    本院傳喚、拘提均未到庭，經本院於97年6 月17日發佈通緝
    ，嗣於同年8 月29日始經警緝獲，被告顯有逃匿之事實，犯
    罪後態度不佳；(3)惟被告經緝獲到案後，坦承犯罪，表示悔
    意等一切情狀，爰分別量處如主文所示之刑，並合併定應執
    行有期徒刑10月，以示懲儆。
、無罪部分
一、公訴意旨另以：被告甲○與丁亮、馬永銘於96年5 月30日上
    午約8 、9 時許，進入乙○○位於臺北市○○區○○街183
    號3 樓住處後，共同基於漏逸氣體致生公共危險之犯意聯絡
    ，將乙○○關在房間內，並將乙○○住處廁所之瓦斯鋼桶搬
    至乙○○房間，開啟開關，漏逸瓦斯氣體使之瀰漫於乙○○
    房內約1 、2 分鐘，致生公共危險；因認被告甲○與丁亮、
    馬永銘另共同涉犯刑法第177 條漏逸氣體致生公共危險罪嫌
    。
二、按犯罪事實應依證據認定，無證據不得推定其犯罪事實，又
    不能證明被告犯罪者，應諭知無罪之判決，刑事訴訟法第15
    4 條、第301 條第1 項分別定有明文。又認定犯罪事實所憑
    之證據，雖不以直接證據為限，間接證據亦包括在內，然而
    無論直接證據或間接證據，其為訴訟上之證明，須於通常一
    般之人均不致有所懷疑，而得確信其為真實之程度者，始得
    據為有罪之認定，倘其證明尚未達到此一程度，而有合理之
    懷疑存在而無從使事實審法院得有罪之確信時，即應由法院
    為諭知被告無罪之判決，最高法院著有76年臺上字第4986號
    判例可資參照。
三、訊據被告甲○堅決否認有何漏逸瓦斯氣體致生公共危險之犯
    行，而公訴意旨認為被告涉有前揭犯嫌，無非以乙○○1 人
    之指述為據。
四、經查：
  (一)按告訴人之告訴，係以使被告受刑事訴追為目的，是其陳述
    是否與事實相符，仍應調查其他證據以資審認，最高法院著
    有52年臺上字第1300號、45年臺上字第1206號判例可資參照
    。
  (二)關於漏逸瓦斯部分，告訴人乙○○雖於本院具結證述：「（
    問：甲○去的時候有沒有開你們家的瓦斯？）那是丁亮開的
    ，那時我還在房間丁亮就從廚房把瓦斯桶拿來我房間開，說
    如果我不聯絡我爸就準備死在這邊」、「他把門關起來人出
    去，剩我在房間，1 分鐘後他又進來把瓦斯桶關起來，瓦斯
    有流出來」等語（見本院97年度訴字第574 號卷第69頁至反
    面），惟查無其他直接或間接極證據足堪佐證。況衡諸常理
    ，倘丁亮將瓦斯桶移至乙○○房間並將乙○○1 人關在房內
    ，則乙○○大可自行關閉瓦斯開關，豈有任由瓦斯漏逸1 分
    鐘之理？乙○○所述，實有合理可疑。
  (三)從而，揆諸前揭最高法院判例意旨，既查無其他證據足可證
    明與事實相符，自不得僅憑乙○○1 人之指述，遽認被告及
    丁亮、馬永銘有何共同漏逸氣體致生公共危險之犯行。
五、此外，復查無其他積極證據足資認定被告與丁亮、馬永銘於
    96年5 月30日有何漏逸氣體致生公共危險之犯行，故公訴意
    旨所指刑法第177 條罪嫌部分，應諭知被告無罪之判決。
據上論斷，應依刑事訴訟法第299 條第1 項前段、第301 條第1
項，刑法第28條、第302 條第1 項、第277 條第1 項、第305 條
、第47條第1 項、第51條第5 款，刑法施行法第1 條之1 ，判決
如主文。
本案經檢察官簡逸薇到庭執行職務。
中    華    民    國    97    年    10    月    15    日
                  刑事第六庭審判長  法  官  張永宏
                                    法  官  林孟皇
                                    法  官  林晏如
上正本與原本無異。
如不服本判決，應於判決送達後10日內向本院提出上訴狀（應抄
附繕本）。告訴人或被害人如對於本判決不服者，應具備理由請
求檢察官上訴，其上訴期間之計算係以檢察官收受判決正本之日
期為準。
                                    書記官  楊盈茹
中    華    民    國    97    年    10    月    15    日
附錄本案論罪科刑法條全文：
中華民國刑法第302條
私行拘禁或以其他非法方法，剝奪人之行動自由者，處5 年以下
有期徒刑、拘役或3 百元以下罰金。
因而致人於死者，處無期徒刑或7 年以上有期徒刑，致重傷者，
處 3 年以上 10 年以下有期徒刑。
第 1 項之未遂犯罰之。
中華民國刑法第277條
傷害人之身體或健康者，處 3 年以下有期徒刑、拘役或 1 千元
以下罰金。
犯前項之罪因而致人於死者，處無期徒刑或 7 年以上有期徒刑；
致重傷者，處3 年以上10年以下有期徒刑。
中華民國刑法第305條
以加害生命、身體、自由、名譽、財產之事，恐嚇他人致生危害
於安全者，處2 年以下有期徒刑、拘役或3 百元以下罰金。


司法院資訊處製作；財團法人民間司法改革基金會備份。
